臺灣臺北地方法院刑事判決　　　　　　100年度簡上字第108號
公　訴　人　臺灣臺北地方法院檢察署檢察官
被　　　告
即上訴人　　葉郁菁
上列被告因建築法案件，經檢察官提起公訴（11年度偵字第22720號）
，本院判決如下：
    主  文
上訴駁回。
葉郁菁緩刑貳年。
    事  實
一、葉郁菁為臺北市○○區○○街165巷24弄1號2樓房屋所有人
    ，明知該址屋頂如興建鋼架鐵板應依建築法規定向主管機關
    申請許可領建築執照，而未申請許可即於94年2月間某日，
    在上址屋頂興建鋼架鐵板，經臺北市政府工務局建築管理處
    以新違建查報，並於94年10月18日強制拆除，葉郁菁復於95
    年間某日在原址重新興建鋼架鐵板，又經臺北市政府都市發
    展局建築管理處於95年1月11日以拆後重建查報，而於同年4
    月11日自行拆除，葉郁菁仍於95年4月11日後某日，在原址
    重新興建鋼架鐵板，嗣經臺北市政府都市發展局建築管理處
    於99年8月16日以拆後重建查報。
二、案經臺北市都市發展局函送臺灣臺北地方法院檢察官偵查聲
    請簡易判決處刑。
    理  由
壹、程序部分：
    按被告以外之人於審判外之言詞或書面陳述，除法律有規定
    者外，不得作為證據，刑事訴訟法第159 條第1 項定有明文
    。又被告以外之人於審判外之陳述，雖不符前4 條之規定，
    而經當事人於審判程序同意作為證據，法院審酌該言詞陳述
    或書面陳述作成時之情況，認為適當者，亦得為證據。當事
    人、代理人或辯護人於法院調查證據時，知有第159 條第1
    項不得為證據之情形，而未於言詞辯論終結前聲明異議者，
    視為有前項之同意，刑事訴訟法第159 條之5 亦定有明文。
    本件下列證據，其陳述之內容，有為被告以外之人於審判外
    之書面陳述，而檢察官及被告就上開書面陳述，未於本院審
    理過程中聲明異議，本院並審酌前開陳述作成時之情況正常
    ，所取得過程並無瑕疵，且與本案相關之待證事實具有關連
    性，認適當作為證據，依前開刑事訴訟法第159條之5之規定
    ，均應具有證據能力。
貳、實體部分
一、上開犯罪事實，業據上訴人即被告葉郁菁於本院準備程序時
    、審理中，固均坦承不諱，惟其所具書狀及於本院審理中所
    陳稱，本件係善意的違建，第一次違建是十幾坪，這次只剩
    下一坪樓梯間，而且非出於違法使用的意圖，僅供擋風遮雨
    跟緊急逃生使用，不僅沒有對他人造成妨礙，更能保障家人
    的安全，我覺得處罰比例不相當，法院其他判決中甚至一百
    多坪的違建都罰不到最高的30萬元，最算是一百坪要罰30萬
    元，那1坪違建算起來也應該是3千元，這次我卻被罰了9萬
    元，故我覺得比例明顯過當，且罰則應該是屬矯正的工具，
    我一接到拆除通知，就自行拆除了，且也放棄較安全逃生高
    度的正常門，自動訂製矮的，就已經徹底矯正了，就是守法
    比安全更重要，再來這次也有案底了，下次我再犯一定難逃
    法網，絕對不會再犯等語。經查：（一）按凡將原建築物全
    部或一部份拆除而重行建築者，均屬建築法所稱建造，建築
    法第9條定有明文，凡屬建造者，即需依建築法第25條向主
    管建築機關申請核發執照，上訴人仍逕於上址拆除舊有建築
    物後建造新建築物，經強制拆除後再度重建，顯違建築法第
    95 條之規定等事實，均經原審查明屬實。（二）此外，復
    有臺北市建築管理處違建查報案件明細表3份（發文日期分
    別為94年2月21日、95年1月11日、99年8月16日）、建物所
    有權部地籍查詢資料1份、94年2月21日臺北市政府工務局函
    稿暨違建認定範圍圖影本各1份及照片2張、94年10月17日臺
    北市政府工務局建築管理處違建拆除現場照片2張及結案報
    告單影本1張、95年1月11日臺北市政府工務局函稿及違建認
    定範圍圖影本各1份及照片2張、95年4月11日臺北市政府工
    務局建築管理處違建拆除現場照片2張及結案報告單影本1張
    、00 年8月16日臺北市政府都市發展局函稿暨違建認定範圍
    圖影本各1張及照片2張、99年11月30日臺北市政府都市發展
    局函被告自行拆除違建照片2張及結案報告單等相關資料，
    分別附在偵查卷宗可憑（分見99年度偵字第22720號偵查卷
    宗第第3頁至第19頁，第28頁至第36頁）。本件事證明確，
    被告行為堪以認定，應予依法論科。
二、核上訴人所為，係犯建築法第95條之違反規定重建已經依法
    強制拆除之建築物罪。原審認上訴人罪證明確，援引刑事訴
    訟法第449條第1項前段、第3項、第454條第2項、建築法第
    95 條、刑法第11條前段、第41條第1項前段，處罰金新臺幣
    9萬元，諭知易服勞役折算標準，其認事用法均無違誤，量
    刑亦甚寬仁，是被告上訴指摘原審違誤之處，均無理由，自
    應予以駁回。
三、末查，被告以前未有刑案紀錄，有被告之臺灣高等法院被告
    前案紀錄表1紙，附在本院刑事簡易第二審卷宗可查，被告
    偶因一時失慮致罹刑章，惟其犯罪情節尚輕，且參酌被告事
    後已經於99年10月12日自行拆除檢察官所指之違建等事實，
    業據臺北市政府都市發展局向檢察官查覆在案，亦有臺北市
    都發展局99年11月3日北市都字第09938169700號函，附在偵
    查卷宗可佐（見偵查卷宗第28頁），足認上訴人經此偵、審
    程序，當知所警惕，信無再犯之虞，本院認前開所宣告之刑
    以暫不執行為適當，爰併諭知緩刑2年，以啟自新。
四、至檢察官於本院審理中另陳，如本件予給上訴人緩刑之宣告
    ，是否考慮依刑法第74條第2項規定，付與適當之條件，以
    為警惕並勵自新等語。惟查：（一）本件上訴人所為，雖影
    響建築管理機關對市容及建築物之管理，危害公共安全及市
    容觀瞻，違法重建之建築物之面積約為9平方公尺、高度約
    2.5公尺，但該址違建已經上訴人自行拆除，已如前述，足
    認上訴人已有悛悔自新之具體行為。（二）上訴人雖於本院
    審理中表示，願意把錢捐出來給宗教或慈善團體等語，但查
    刑法第74條中華民國刑法第74條第2項第4款規定緩刑宣告時
    ，所得命行為人支付金額之事項，係指向公庫支付一定之金
    額，至於同條項第5款得向指定之機關、團體提供者，則僅
    限於義務勞務，而未及於金錢款項，因此上訴人所陳該節，
    自與檢察官所陳刑法第74條第2項所定各款情形，尚非一致
    。（三）且本件公訴檢察官於本院審判期日時，所為前開請
    求之規定，究其所據刑法第74條第2項之附條件緩刑宣告，
    係仿刑事訴訟法第253條之2緩起訴應遵守事項之體例而設，
    乃課以被告履行一定負擔之義務，以觀其後效之用，則於宣
    告緩刑時，是否仍有附條件宣告之必要，自仍須依個案之情
    形論究，本院審酌上訴人所為違反建築法案件雖係侵害社會
    法益，然本件違建面積不大，復已經上訴人自行拆除，有臺
    北市都市發展局回函可佐，均如上述，本院衡本件量法益侵
    害之程度及附條件緩刑之必要性，認仍量處如原審所處之罰
    金新臺幣9萬元，並予宣告緩刑2年，即屬允當，著無庸另為
    附條件之緩刑宣告，附此敘明。
據上論斷，應依刑事訴訟法第455條之1第1項、第3項、第368條
、第371條，刑法第74條第1項第1款，判決如主文。
本案經檢察官鄭堤升到庭執行職務。
中    華    民    國   100    年    6     月    10    日
                  刑事第五庭  審判長法  官  黃程暉
                                    法  官  蕭清清
                                    法  官  張詩芸
以上正本證明與原本無異。
如不服本判決應於收受送達後10日內向本院提出上訴書狀，並應
敘述具體理由；其未敘述上訴理由者，應於上訴期間屆滿後20日
內向本院補提理由書（均須按他造當事人之人數附繕）「切勿逕
送上級法院」。
                                    書記官  高菁菁
中    華    民    國   100    年    6     月    10    日
附錄本案論罪科刑法條全文
建築法第95條
依本法規定強制拆除之建築物，違反規定重建者，處 1 年以下
有期徒刑、拘役或科或併科新臺幣 30 萬元以下罰金。